【裁判字號】    97,交簡上,69
【裁判日期】    970828
【裁判案由】    過失傷害
【裁判全文】
臺灣臺南地方法院刑事判決            97年度交簡上字第69號
上  訴  人  甲○○
即  被  告
上列上訴人因被告過失傷害案件，不服本院97年度交簡字第276
號中華民國97年3月3日第一審簡易判決（聲請簡易判決處刑書
案號：97年度調偵字第9號），提起上訴，本院管轄之第二審合
議庭判決如下：
    主  文
原判決撤銷。
甲○○從事業務之人，因業務上之過失傷害人，處有期徒刑參月
，如易科罰金，以新台幣壹仟元折算壹日。
    事  實
一、甲○○以駕駛營業大貨車載運貨物為業，為從事駕駛業務之
    人，於民國96年5月10日下午3時45分許，駕駛車牌號碼HR─
    497號營業大貨車，在臺南縣安定鄉縣○○村外環道
    西向指示牌處，欲起駛進入178號縣道自東向西行駛時，明
    知汽車駕駛人於起駛時，應注意前後左右有無車輛，並應讓
    行進中之車輛優先通行，而依當時晴天、日間自然光線、柏
    油路面乾燥無缺陷及障礙物、視距良好等情狀，並無不能注
    意之情事，竟疏未注意後方來車，讓行進中之車輛優先通行
    。適有乙○○騎乘車號FVQ─083號重型機車，沿同前縣道同
    向(由東向西)自後直行而至，亦疏未注意車前狀況及採取必
    要之安全措施，且以時速55至60公里之速度超速行駛，致閃
    避不及而與之發生擦撞，乙○○因而人車倒地，並受有右腳
    脛骨開放性骨折合併腔室症候群、右小腿內側皮瓣缺失、右
    前臂與左手多處擦傷等傷害。甲○○於本件交通事故發生後
    ，即留在事故現場，在據報前往處理之台南縣警察局善化分
    局警員到達現場尚不知何人肇事時，向在場警員買志立表明
    其為肇事車輛之駕駛人而自首，進而接受裁判。
二、案經乙○○訴請臺灣臺南地方法院檢察署檢察官偵查起訴。
    理  由
壹、程序部分:
一、按被告以外之人於審判外之言詞或書面陳述，除法律有規定
    者外，不得作為證據。又被告以外之人於審判外之陳述，雖
    不符前四條之規定，而經當事人於審判程序同意作為證據，
    法院審酌該言詞陳述或書面陳述作成時之情況，認為適當者
    ，亦得為證據。刑事訴訟法第159條第1項、第159條之5第1
    項、第208條第1項前段及第206條第1項分別定有明文。查本
    件告訴人乙○○於警詢及偵查中之陳述，以及基督教長老教
    會新樓醫院診斷證明書、道路交通事故調查報告表（一）（
    二）、道路交通事故現場圖、臺南縣警察局善化分局道路交
    通事故肇事人自首情形紀錄表、台南縣警察局舉發違反道路
    交通管理事件通知單等證據資料，雖屬被告以外之人於審判
    外之言詞或書面陳述，惟被告於本院審判程序對其證據能力
    均表示無意見或未聲明異議，而視為同意作為證據。且上開
    證人之證述與被告自白肇事部分內容大抵相符；上開診斷證
    明書、調查報告表、現場圖、自首情形紀錄表、舉發通知單
    等，復為醫生、員警本於專業知識所製作，具有相當之中立
    性。又上開證據資料作成時之情況並無違法取證或顯不可信
    等不當情形，且內容與本件事實有相當之關聯性，參照首揭
    法條規定，均有證據能力。
二、按法院或檢察官得囑託醫院、學校或其他相當之機關、團體
    為鑑定；鑑定之經過及其結果，應命鑑定人以言詞或書面報
    告，刑事訴訟法第208條第1項前段及第206條第1項分別定有
    明文。查卷附臺灣省臺南區車輛行車事故鑑定委員會97年5
    月1日南鑑字第0975901301號函所附鑑定意見書及臺灣省車
    輛行車事故覆議鑑定委員會97年6月10日覆議字第097620213
    1號函，固屬鑑定人員於審判外之書面陳述，然此係臺灣省
    臺南區車輛行車事故鑑定委員會及臺灣省車輛行車事故覆議
    鑑定委員會於本院審理時受本院囑託所為之鑑定書面報告，
    揆諸上開規定，得僅由鑑定人出具書面鑑定報告而無須於審
    判中以言詞陳述，係屬刑事訴訟法第159條第1項「被告以外
    之人於審判外之言詞或書面陳述，除法律有規定者外，不得
    作為證據」所稱「法律有規定者」之例外情形（刑事訴訟法
    第159條立法理由參照），而具有證據能力。
三、另卷附之現場照片八張均係以機械（照相機）方式所留存之
    影像，並非依憑人之記憶再加以轉述而得，是以上開各物證
    均非供述證據，殊無傳聞證據排除法則之適用，復無證據證
    明係公務員違背法定程序或經偽造、變造所取得，又與本件
    事實具有相當之關聯性，應認現場事故照片亦有證據能力。
貳、實體部分:
一、訊據被告甲○○對於其為從事駕駛業務之人，而於上開時地
    ，因上述過失情形，與告訴人乙○○發生碰撞，致告訴人受
    有上開傷害之事實，均供認不諱，核與告訴人乙○○於警偵
    及本院就被告有因過失而肇事之證述大抵相符，並有道路交
    通事故現場圖、道路交通事故調查報告表(一)(二)、現場照片八
    張、台南縣警察局舉發違反道路交通管理事件通知單一紙附
    卷可稽。而告訴人因此受有前揭傷害，亦有基督教長老教會
    新樓醫院出具之診斷證明書二紙在卷足憑。
二、再按汽機車於起駛前應顯示方向燈，注意前後左右有無障礙
    或車輛行人，並應讓行進中之車輛行人優先通行，道路交通
    安全規則第89條第1項第6款訂有明文。被告駕駛大貨車自應
    注意上述道路交通安全規定。又依附卷之交通事故調查報告
    表所載，而依當時天候晴、日間自然光線、路面乾燥無缺陷
    、道路上未有任何障礙物、視距復屬良好等情形以觀，客觀
    上並無不能注意之情事，其竟疏於注意後方車輛之動態，即
    貿然駕駛上開營業大貨車駛入上開車道，因而撞及告訴人所
    騎乘之機車，致告訴人人車倒地受有上開傷害，被告駕車顯
    有過失無疑。其過失駕車肇事行為，與告訴人之受傷結果間
    ，自具有相當因果關係。另本件經送臺灣省臺南區車輛行車
    事故鑑定委員會及臺灣省車輛行車事故覆議鑑定委員會鑑定
    結果，亦均認被告有肇事原因，有上開鑑定報告2份在卷足
    參。本件事證明確，被告業務過失傷害之犯行洵堪認定。
三、復按汽車行駛時，駕駛人應注意車前狀況並隨時採取必要之
    安全措施；又行車速度，依速限標誌或標線之規定，無速限
    標誌或標線者，行車時速不得超過50公里，道路交通安全規
    則第94條第3項、第93條第1項第1款前段分別定有明文。查
(一)本件肇事路段之速限為時速50公里，有上開道路交通事故調
    查報告表在卷可稽。另據本件告訴人於警詢中陳稱: 「（問
    : 發生碰撞前你有無發現對方，初次發現對方時對方距你約
    幾公尺？）我有發現對方，大約15公尺左右」等語；衡諸「
    汽車行駛距離及反應距離一覽表」所載時速50公里之反應距
    離為10.40公尺、60公里之反應距離為12.48公尺等情，倘告
    訴人果有遵守規定以低於50公里之時速行車，且有注意車前
    狀況，則其於15公尺之外發現被告起駛時，即應有足夠反應
    距離得以煞車，而不致與被告發生碰撞，然其竟未及煞車而
    發生碰撞，顯見其當時車速應已高於速限50公里。況告訴人
    於偵訊中已坦稱: 「（問: 當時時速多少？）55至60公里」
    等語；而被告亦於偵、審中一再質疑告訴人有超速之情形，
    益證告訴人當時並未注意遵守上開速限規定及車前狀況，而
    為必要安全措施甚明。告訴人於警詢及本院陳稱其當時時速
    僅約40至45公里云云，不僅與其偵訊所陳不符，且與上述推
    算反應距離之結果矛盾，顯非可信。
(二)雖告訴人嗣於偵訊及本院審理中改稱: 「完全沒有看到對方
    」、「我騎車經過時，只看到後面那兩台大卡車，被告突然
    從檳榔攤後方切出來，我在他車頭轉出來的時候才看到他，
    可是都已經來不及了。我要撞到的時後才看見被告車子切出
    來的情形」等語。惟告訴人於偵訊及本院審理中復另證稱:
    「他（被告）出來時沒有打方向燈」、「我看到他時，他的
    車是正要開出來」等語。由此可見告訴人對於肇事前究有無
    看到被告車輛起駛情形，其前後陳述已有不一。且倘告訴人
    於與被告發生碰撞之前完全沒有看到被告車輛，其又如何得
    知被告於起駛時未打方向燈。由此益見告訴人上開證述顯有
    矛盾，自不足採。況被告所駕駛之營業大貨車，原停放於肇
    事路段之路邊，其前有貨櫃車及檳榔攤，其後尚有二輛貨車
    ，而於事故發生時，被告車輛已駛出路邊，車身已轉至上開
    縣道之內、外車道上等情，業經被告及告訴人陳明在卷，並
    有上開現場圖及現場相片在卷可稽。則被告自檳榔攤及貨車
    之間駕駛大貨車從路邊起駛至上開車道上，勢必須經一番時
    間調整車身，衡情應無於瞬間快速竄出車道之可能。是倘告
    訴人果有注意車前狀況，並遵守速限規定，則其應可即時採
    取必要之安全措施減速慢行或煞車避免碰撞為是，然告訴人
    卻未及時減速或煞車而與被告發生碰撞。縱如告訴人所言，
    其於與被告車輛碰撞完全未見被告車輛，然衡諸被告上述起
    駛至車道之情形，反而益徵告訴人確有疏未注意車前狀況之
    實，否則何以對於前方偌大貨車之緩速起駛情形全然視而不
    見。
(三)從而，告訴人確有違反上開交通安全規則，疏未注意遵守速
    限規定及車前狀況，並隨時保持可以煞停或閃避之安全措施
    ，而於本件車禍之發生致其所受傷害亦與有過失甚明。惟告
    訴人雖有過失駕駛行為，仍無解於被告應負之過失罪責。至
    本院囑託臺灣省臺南區車輛行車事故鑑定委員會及臺灣省車
    輛行車事故覆議鑑定委員會所為上開鑑定意見，雖均認告訴
    人就本件事故無肇事因素，然因上開鑑定疏未審酌告訴人於
    偵訊中坦稱時速為55至60公里及其行車反應距離等情，故認
    其鑑定意見未足採認，併此敘明。綜上所述，本件事證明確
    ，被告業務過失傷害之犯行洵堪認定。
四、核被告前開所為係犯刑法第284條第2項前段之業務過失傷害
    罪。被告於肇事後未被有偵查權之公務員或機關發覺其為犯
    嫌前，即向據報前往處理之台南縣警察局善化分局警員買志
    立表明其為肇事車輛之駕駛人而自首，進而接受裁判，有臺
    南縣警察局善化分局道路交通事故肇事人自首情形紀錄表之
    記載可資參佐，爰依刑法第62條前段規定減輕其刑。
五、原審以被告罪證明確，依刑事訴訟法第449條第1項前段、第
    454條第2項，刑法第284第2項前段、第62條前段、第41條第
    1項前段、刑法施行法第1條之1等規定，逕以簡易判決判處
    有期徒刑四月，並諭知易科罰金之折算標準予以論罪科刑，
    固非無見。惟原審就告訴人對本件交通事故之發生亦有過失
    之情疏未論及，即有未洽。上訴人上訴主張告訴人就本件車
    禍造成傷害與有過失及原審量刑過重等語，即非無據，自應
    由本院予以撤銷改判。
六、爰審酌被告除前於74年間因違反票據法，經台灣新竹地方法
    院判科罰金1萬元外，並無其他前科紀錄（有臺灣高等法院
    被告前案紀錄表各一份在卷可按）素行非惡，並參酌被告自
    陳高職畢業、月入約新台幣（下同）3、4萬元之學識程度及
    經濟狀況，其身為職業駕駛人卻未注意遵守交通安全規則致
    肇事，及肇事雙方上述過失情節，告訴人因本件車禍所受傷
    害非輕，被告犯後坦承犯行，並於本院表示願意賠償告訴人
    20 萬元，然因與告訴人請求之賠償金額（0000000元）差距
    甚大，而迄未能達成民事和解等一切情狀，量處如主文第二
    項所示之刑，並諭知易科罰金之折算標準，以資懲儆。
據上論斷，應依刑事訴訟法第455條之1第1項、第3項、第369條
第1項前段、第364條、第299條第1項前段，刑法第284條第2項前
段、第41條第1項前段、第62條前段，刑法施行法第1條之1，判
決如主文。
本案經檢察官蔡佩容到庭執行職務。
中    華    民    國    97    年    8     月    28    日
                  刑事第九庭    審判長法  官  賴純慧
                                      法  官  林勝利
                                      法  官  蔡奇秀
以上正本證明與原本無異。
不得上訴。
                                      書記官  吳昕韋
中    華    民    國    97    年    8     月    28    日
附錄本案論罪科刑法條全文：
中華民國刑法第284條
因過失傷害人者，處6月以下有期徒刑、拘役或5百元以下罰金，
致重傷者，處1年以下有期徒刑、拘役或5百元以下罰金。
從事業務之人，因業務上之過失傷害人者，處1年以下有期徒刑
、拘役或1千元以下罰金，致重傷者，處3年以下有期徒刑、拘役
或2千元以下罰金。


司法院資訊處製作；財團法人民間司法改革基金會備份。
